【裁判字號】    99,易,371
【裁判日期】    990316
【裁判案由】    傷害等
【裁判全文】
臺灣板橋地方法院刑事判決              99年度易字第371 號
公  訴  人  臺灣板橋地方法院檢察署檢察官
被      告  乙○○
上列被告因傷害等案件，經檢察官提起公訴（98年度調偵字第12
29號），本院判決如下：
    主  文
乙○○因過失傷害人，處有期徒刑月，如易科罰金，以新臺幣
壹仟元折算壹日。
    事  實
一、乙○○於民國（下同）98年2 月5 日8 時41分許，騎乘車牌
    號碼066-EGR 號重型機車，沿臺北縣中和市○○路往新店市
    方向行駛，而駛近臺北縣中和市○○路與圓通路交岔路口時
    ，其原應注意行車時速不得超過50公里，又駕駛人應注意車
    前狀況，並隨時採取必要之安全措施，且機器腳踏車行駛之
    車道，應依標誌或標線之規定行駛，而依當時為雨天，日間
    自然光線，柏油路面無缺陷及障礙物，視距良好等情況，並
    無不能注意之情事，詎乙○○竟疏未注意上開交通安全規則
    ，貿然以約70至80公里之時速超速違規行駛「禁行機車道」
    ，又疏未注意車前狀況，斯時適有警員甲○○於該交岔路口
    執行交通勤務，見狀乃欲加以制止，賴坤明因車速過快，突
    見警員於其前方一時不及反應，其所駕駛之該重型機車之車
    頭乃撞及警員甲○○，致甲○○受有左側內踝骨骨折、右側
    腓骨骨折、臉部撕裂傷等傷害，乙○○己身則受有第12胸椎
    壓迫性骨折、右耳挫傷合併軟骨炎、右小腿挫傷等傷害。乙
    ○○肇事後，其與甲○○均經送至行政院衛生署雙和醫院醫
    治，而乙○○於有偵查犯罪權限之機關或公務員發覺其過失
    傷害犯行前，即向到醫院調查之警員坦承肇事，嗣並自動接
    受裁判。
二、案經甲○○訴由臺北縣政府警察局中和第二分局移送臺灣板
    橋地方法院檢察署檢察官偵查起訴。
    理  由
一、按被告以外之人於審判外之陳述，雖不符同法第159 條之1
    至之4 之規定，而經當事人於審判程序同意作為證據，法院
    審酌該言詞陳述或書面陳述作成時之情況，認為適當者，亦
    得為證據，刑事訴訟法第159 條之5 第1 項定有明文。本件
    被告及檢察官於審判程序中就下述證據資料屬傳聞證據，且
    不符刑事訴訟法第159 條之1 至之4 之規定者，均同意作為
    證據，而本院審酌各該證據資料作成時之一切客觀情況，認
    為適當，故得為證據，合先敘明。
二、訊據被告乙○○坦承於前開時、地超速行駛「禁行機車道」
    ，因過失而撞及告訴人甲○○，致告訴人受有傷害之犯罪事
    實，且據告訴人即證人甲○○於警詢、偵查及本院審理中迭
    為指（證）述一致，復有臺北縣政府警察局中和分局A2類道
    路交通事故調查報告表、道路交通事故現場圖、道路交通事
    故調查報告表(一)、(二)各1 份、現場及車損照片共25幀（見臺
    灣板橋地方法院檢察署98年度偵字第14298 號卷第26頁至第
    42頁）附卷足憑。按行車時速不得超過50公里；駕駛人應注
    意車前狀況，並隨時採取必要之安全措施；機器腳踏車行駛
    之車道，應依標誌或標線之規定行駛，道路交通安全規則第
    93條第1 項第1 款前段、第94條第3 項、第99條第1 項前段
    分別定有明文，而依當時為雨天，日間自然光線，柏油路面
    無缺陷及障礙物，視距良好等情況，並無不能注意之情事，
    詎乙○○竟疏未注意上開交通安全規則而肇事，其有過失甚
    明。又此行車事故經臺灣省臺北縣區行車事故鑑定委員會鑑
    定，鑑定意見為：「一、乙○○駕駛普通重型機車，違規行
    駛快車道，且超速行駛又未依交通指揮人員指示行駛，為肇
    事原因。二、甲○○無肇事因素。」（見臺灣板橋地方法院
    檢察署98年度調偵字第1229號卷第9 頁至第11頁之臺灣省臺
    北縣區行車事故鑑定委員會鑑定意見書〈北縣鑑字第981065
    號〉），亦同認乙○○之違規行為係肇事原因而堪予參酌。
    再者，告訴人因本件車禍受有左側內踝骨骨折、右側腓骨骨
    折、臉部撕裂傷等傷害一節，亦有行政院衛生署雙和醫院乙
    種診斷證明書1 紙（見臺灣板橋地方法院檢察署98年度偵字
    第14298 號卷第51頁）在卷可佐，而該傷害與被告之過失犯
    行顯有相當因果關係存在。從而，本案事證已臻明確，被告
    犯行洵堪認定，自應依法論科。
三、核被告乙○○所為，係犯刑法第284 條第1 項前段之過失傷
    害罪（公訴人認被告係一行為觸犯刑法第135 條第1 項之妨
    害公務罪、刑法第277 條第1 項之傷害罪，所認容有未洽〈
    理由詳後述〉，惟其基本社會事實同一，本院於諭知可能涉
    犯之罪名後，自得變更起訴法條而審理之）。查被告肇事後
    ，於有偵查犯罪權限之機關或公務員發覺其過失傷害犯行前
    ，即向到醫院調查之警員坦承肇事，嗣並自動接受裁判，此
    有「臺北縣政府警察局中和分局道路交通事故肇事人自首情
    形記錄表」1 紙（見臺灣板橋地方法院檢察署98年度偵字第
    14298 號卷第44頁）在卷足憑，是被告之犯行符合自首之規
    定，爰依刑法第62條前段之規定減輕其刑。爰審酌被告因疏
    未遵守道路交通安全規則而肇事致被害人受傷之過失情節、
    被害人所受之傷勢及被告之品行、智識程度、犯罪後於本院
    審理中雖坦承犯罪，惟迄今仍未能賠償告訴人等一切情狀，
    量處如主文所示之刑，並諭知如易科罰金之折算標準，以資
    懲儆。
四、變更起訴法條之理由：
（一）公訴意旨略以：被告乙○○於98年2 月5 日8 時41分許，
      騎乘車牌號碼066-EGR 號重型機車，沿臺北縣中和市○○
      路往新店市方向行駛，行經臺北縣中和市○○路與圓通路
      口時，因違規行駛快車道且超速行駛，遭當時在上開地點
      身著制服依法執行交通指揮、疏導與管制勤務工作之臺北
      縣政府警察局員警甲○○勸導制止，詎被告乙○○明知身
      穿警察制服之甲○○係依法執行職務之公務員，竟無視甲
      ○○之指揮，可預見若加速通過將直接撞擊甲○○而致其
      受傷，仍不違背其本意，基於傷害之不確定故意，以違規
      駕車之強暴方式向甲○○方向衝撞，致甲○○受有左側內
      踝骨骨折、右側腓骨骨折、臉部撕裂傷等傷害。因認被告
      乙○○係涉一行為觸犯刑法第135 條第1 項之妨害公務罪
      嫌及刑法第277 條第1 項之傷害罪嫌。
（二）按犯罪事實應依證據認定之，無證據不得認定犯罪事實，
      刑事訴訟法第154 條第2 項定有明文。又犯罪事實之認定
      ，應憑真實之證據，倘證據是否真實尚欠明確，自難以擬
      制推測之方法，為其判斷之基礎；而認定犯罪事實之證據
      係指足以認定被告確有犯罪行為之積極證據而言，該項證
      據自須適合於被告犯罪事實之認定，始得採為斷罪資料（
      參照最高法院53年台上字第656 號、29年上字第3105號判
      例）。且刑事訴訟上證明之資料，無論其為直接或間接證
      據，均須達於通常一般之人均不致有所懷疑，而得確信其
      為真實之程度，始得據為有罪之認定，若其關於被告是否
      犯罪之證明未能達此程度，而有合理懷疑之存在，致使無
      從形成有罪之確信，根據「罪證有疑，利於被告」之證據
      法則，即不得遽為不利被告之認定（參照最高法院76年台
      上字第4986號判例）。其以情況證據（即間接證據）斷罪
      時，尤須基於該證據在直接關係上所可證明之他項情況事
      實，本乎推理作用足以確證被告有罪，方為合法，不得徒
      憑主觀上之推想，將一般經驗上有利被告之其他合理情況
      逕予排除（參照最高法院32年上字第67號判例）；又告訴
      人之告訴，係以使被告受刑事訴追為目的，是其陳述是否
      與事實相符，仍應調查其他證據以資審認（參照最高法院
      52年台上字第1300號判例）。
（三）公訴人認被告乙○○涉犯妨害公務、傷害等罪名，無非係
      以：〈一〉被告於警詢及偵查中之供述。〈二〉證人即告
      訴人甲○○於警詢及偵查中之指證。〈三〉證人張文傑、
      鄒鐵堅於警詢及偵查中之證述。〈四〉行政院衛生署雙和
      醫院診斷證明書。〈五〉道路交通事故調查報告表(一)、(二)
      、道路交通事故現場圖、現場照片。〈六〉臺灣省臺北縣
      區車輛行車事故鑑定委員會北縣鑑字第981065號鑑定意見
      書為其論斷依據。訊據被告固坦承於前開時、地超速行駛
      「禁行機車道」，並撞及告訴人甲○○，致告訴人受有傷
      害之犯罪事實；惟堅決否認被訴妨害公務、傷害等罪名，
      辯稱：因為慢車道施工，故全部車輛均行駛至快車道，伊
      因為錯過轉換至慢車道之缺口故行駛於禁行機車道，迨行
      駛至案發路口時，見告訴人突然衝出，伊來不及煞車才會
      撞及告訴人等語。
（四）經查：
  １、證人甲○○於警詢、檢察官偵查及本院審理中固均指稱：
      斯時伊身著反光衣、手執指揮棒，並吹哨音指示被告切回
      慢車道，但被告仍急速行駛，伊欲閃避但來不及，就遭被
      告撞及等語（見臺灣板橋地方法院檢察署98年度偵字第14
      298 號卷第8 頁至第10頁、第22頁、第69頁及本院99年2
      月23日審判筆錄），另目擊證人張文傑、鄒鐵堅於檢察官
      偵查中亦均證稱：案發當時渠等騎乘機車於圓通路口待轉
      ，警員甲○○站在路口指揮交通，且有吹哨、拿指揮棒，
      被告應該可以看到警員對伊之指揮等語（見臺灣板橋地方
      法院檢察署98年度偵字第14298 號卷第71頁、第72頁）；
      惟證人甲○○、張文傑、鄒鐵堅均屬靜態且位置相近者，
      是渠等所為之見聞核與被告乙○○處於動態之狀況本有差
      異；況且，就被告斯時騎車之時速，被告於警詢中已供述
      係時速70至80公里（見臺灣板橋地方法院檢察署98年度偵
      字第14298 號卷第21頁），而證人張文傑、鄒鐵堅於檢察
      官偵查中亦分別證述係50公里以上、速度很快（見臺灣板
      橋地方法院檢察署98年度偵字第14298 號卷第71頁、第72
      頁），又參酌被告所騎乘之車牌號碼066-EGR 號重型機車
      係97年9 月出廠，排氣量為124CC （見臺灣板橋地方法院
      檢察署98年度偵字第14298 號卷第49頁之「車號查詢重型
      機車車籍」），核屬引擎、馬力狀況良好之時期，是被告
      斯時之行車速度甚快應堪認定，則因速度（以時速70公里
      計算，則每秒行車距離為19.4公尺）影響其判斷反應時間
      尚屬事理之常，故尚難執證人甲○○、張文傑、鄒鐵堅之
      前揭證詞，即遽認被告已目睹警員指揮且有足夠之時間足
      為煞車、閃避等舉措，卻執意捨之不為而有妨害公務、傷
      害之故意。
  ２、雖證人甲○○於本院審理中證稱：伊係位於路中心值勤見
      被告違規乃往左邊移動而遭撞及（見本院99年2 月23日審
      判筆錄），然依證人鄧善哲於本院審理中所證，告訴人原
      位於人行穿越道上，嗣往左小跑步，旋遭撞及（見本院99
      年2 月23日審判筆錄），二者所述已見歧異，而依現場圖
      及照片所示，被告所騎乘機車之倒地位置約位於路中心（
      見臺灣板橋地方法院檢察署98年度偵字第14298 號卷第27
      頁、第30頁至第32頁），衡諸被告斯時之時速及物理之慣
      性作用，機車及證人甲○○於碰撞後，必有往前移動之情
      形，但依證人甲○○所述，則係撞及後幾乎機車與證人甲
      ○○均定於原地，此核於事理實屬有違，是比較證人甲○
      ○、鄧善哲之證詞，應以證人鄧善哲之證詞較接近事實；
      據此，衡諸被告高速行駛於高架道路下快車道之最外側車
      道而行至該交岔路口之情況，其因疏未注意車前狀況而突
      見警員移至其前方指揮而不及反應，尚非屬全然不可能之
      事。
  ３、再者，機車於高速行駛下若發生碰撞，往往造成騎乘者己
      身受有非輕傷害，此為公眾週知之事，而被告因此機車碰
      撞事故，受有第12胸椎壓迫性骨折、右耳挫傷合併軟骨炎
      、右小腿挫傷等傷害，亦有行政院衛生署雙和醫院、板橋
      中興醫院、大千中醫診所開立之診斷證明書各1 紙（見臺
      灣板橋地方法院檢察署98年度偵字第14298 號卷第52頁至
      第54頁）在卷足按。是被告既係騎乘機車高速行駛，若發
      生碰撞，豈非陷自身於嚴重不利，又被告超速行駛「禁行
      機車道」，係違反道路交通管理處罰條例，僅應受罰鍰之
      處分，復無證據證明被告斯時有何刑事不法或係遭通緝而
      需逃避警員之攔阻，則亦難認被告有何強烈之動機為妨害
      公務、傷害之犯行？起訴書雖指被告有「未必故意」，然
      按「行為人對於構成犯罪之事實，預見其發生而其發生並
      不違背其本意者，以故意論。」，刑法第13條第2 項定有
      明文，則依上開說明，又何能逕認被告就撞及告訴人係「
      預見其發生而其發生並不違背其本意」？
  ４、至於公訴人所提出之其餘證據，諸如被告於警詢及偵查中
      之供述、行政院衛生署雙和醫院診斷證明書、道路交通事
      故調查報告表、臺灣省臺北縣區車輛行車事故鑑定委員會
      北縣鑑字第981065號鑑定意見書，均僅足以證明被告於前
      開時、地超速行駛「禁行機車道」，因過失撞及告訴人，
      致告訴人受有傷害之犯罪事實，亦不足以執之證明被告確
      有妨害公務、傷害之故意。
（五）綜上所述，公訴人認被告之本件行為涉犯妨害公務、傷害
      等罪名容有未洽，起訴法條應予變更。
據上論斷，應依刑事訴訟法第299 條第1 項前段、第300 條、刑
法第284 條第1 項前段、第62條前段、第41條第1 項前段，刑法
施行法第1 條之1 第1 項、第2 項前段，判決如主文。
本案經檢察官黃明絹到庭執行職務。
中    華    民    國    99    年    3     月    16    日
                  刑事第八庭  法  官  陳鴻清
以上正本證明與原本無異
如不服本判決，應於判決送達後10日內敘明上訴理由，向本院提
出上訴狀 (應附繕本) ，上訴於臺灣高等法院。其未敘述上訴理
由者，應於上訴期間屆滿後20日內向本院補提理由書「切勿逕送
上級法院」。
                              書記官  黃頌棻
中    華    民    國    99    年    3     月    16    日
附錄本案論罪科刑法條全文：
刑法第284 條：
因過失傷害人者，處六月以下有期徒刑、拘役或五百元以下罰金
。致重傷者，處一年以下有期徒刑、拘役或五百元下罰金。
從事業務之人，因業務上之過失傷害人者，處一年以下有期徒刑
、拘役或一千元以下罰金。致重傷者，處三年以下有期徒刑、拘
役或二千元以下罰金。

司法院資訊處製作；財團法人民間司法改革基金會備份。
